【裁判字號】    92,台上,1133
【裁判日期】    920313
【裁判案由】    違反著作權法
【裁判全文】
最高法院刑事判決                              九十二年度台上字第一一三三號
    上  訴  人  甲○○
    選任辯護人  周金城律師
右上訴人因違反著作權法案件，不服台灣高等法院中華民國九十年四月十三日第二審
判決（九十年度上易字第三六八號，起訴案號：台灣板橋地方法院檢察署八十九年度
偵字第九七六三、一二八五九號），提起上訴，本院判決如左：
    主  文
原判決撤銷，發回台灣高等法院。
    理  由
本件原判決認定上訴人甲○○係設於台北縣中和市○○路二五九號「二００一電視遊
樂器專賣店」之負責人。其明知「ＰＳ設計圖」之商標圖樣，為日商新力電腦娛樂股
份有限公司（下稱新力公司）向經濟部智慧財產局申請註冊取得商標專用權，註冊號
碼第七一０四五四號，指定使用於電視遊樂器程式遊戲光碟及卡匣等商品，仍在商標
專用期間內。其於民國八十九年二月間起，明知外務員前來兜售之盜版遊戲光碟「神
劍闖江湖」、「瘋狂小子２」，為侵害新力公司著作權之仿冒品，亦知盜版遊戲光碟
「惡靈古堡３」、「漩渦方塊」係侵害日商卡波光股份有限公司（下稱卡波光公司）
著作權（授權新力公司以Play Station系統推出）之仿冒品，及盜版遊戲光碟「勁爆
熱舞」是侵害日商可樂美股份有限公司（下稱可樂美公司）著作權（同上授權新力公
司以Play Station系統推出）之仿冒品。該仿冒品軟體卻仍記載「經新力公司授權」
之英文文字LICENSED BY SONY COMPUTER ENTERTAINMENT,INC.及標示前示「ＰＳ設計
圖」商標，足以對外表示此等光碟軟體係新力公司生產或授權生產之意義，於軟體經
遊戲光碟主機執行時均能分別顯示。其竟意圖營利，在該商店以遠低於正版光碟之市
價，以每片新台幣（下同）三十五元買進，而以每片五十元賣出營利並以之為常業，
足以生損害於新力公司、卡波光公司及可樂美公司。嗣經警於八十九年四月二十一日
下午七時三十分在上址查獲上述盜版光碟二百三十二片、遊戲光碟目錄十五本、盜版
電腦軟體主機一台及盜版遊戲攻略本二十三本等情。因而撤銷第一審諭知上訴人無罪
之判決，改判論處上訴人以明知為侵害著作權之物，意圖營利而交付之方法侵害他人
之著作權為常業罪刑，固非無見。
惟查(一)、刑事訴訟法第九十五條第一款規定，訊問被告應先告知犯罪嫌疑及所犯所有
罪名，罪名經告知後，認為應變更者，應再告知。旨在使被告能充分行使防禦權，俾
訴訟程序臻於公平公正，此於事實審法院變更起訴之法條而為有罪判決時，尤應踐行
此告知之程序，始可避免突襲裁判，而維被告權益。本件檢察官係起訴上訴人牽連犯
刑法第二百十六條、第二百十條，著作權法第九十三條，商標法第六十三條之罪嫌，
原審變更檢察官之起訴法條，適用著作權法第九十四條，商標法第六十三條，刑法第
二百十六條、第二百二十條第二項等相關法條，依牽連犯從一重論以著作權法第九十
四條之罪。然依卷附原審之訊問筆錄及審判筆錄之記載，關於告知罪名部分，均記載
「對被告告知其犯罪之嫌疑及所犯所有罪名（如起訴書所載）」（原審卷第九十三、
一三四頁），而未有關於再告知罪名變更之記載，其所踐行之訴訟程序，即難謂為適
法。(二)、刑法上之行使偽造私文書罪，必須提出偽造之私文書，本於該文書之內容有
所主張，方得成立，如未就該文書內容而為主張，自不得令其負行使偽造私文書罪責
。販賣之盜版光碟片，如外觀包裝無被害公司名稱及授權生產文字，僅經由遊戲主機
執行結果，電視螢幕會顯示被害公司授權生產文字之偽造私文書，如販賣者，以遠低
於真品價格販賣，未本於光碟內容之偽造私文書主張光碟片為經授權生產之真品，則
其有無行使該偽造私文書之行為，應予究明。依原判決所記載之前揭事實，上訴人以
低於市價即每片五十元所販賣之仿冒光碟內，有新力公司生產或授權生產文字，於軟
體經遊戲光碟主機執行時能顯示等情。如果無訛，則上訴人販賣時，是否有依光碟片
內資料對購買者主張該產品為新力公司生產製造之真品，而有行使偽造私文書之行為
，仍有欠明白。原審對此未詳予調查審認，遽論以牽連犯行使偽造私文書罪，自有可
議。(三)、證物應示被告，令其辨認，如係文書而被告不解其意義者，應告以要旨，為
刑事訴訟法第一百六十四條所明定。原審引用卷附日本著作權法第六條之規定為斷罪
之資料，自應於審判期日提示上訴人辨認，或告以要旨，方為合法。然本案原審係於
九十年三月三十日上午辯論終結，告訴人新力公司始於同年四月二日具狀補送日本著
作權法第六條條文影本，有其刑事補充告訴理由(二)狀在卷可稽（原審卷第一九０至二
０三頁）。原審未及將該證物向上訴人提示令其辯論，竟據以為斷罪資料，難謂無應
於審判期日調查之證據未予調查之可議。上訴意旨指摘原判決不當，非無理由，應認
有撤銷發回更審之原因。
據上論結，應依刑事訴訟法第三百九十七條、第四百零一條，判決如主文。
中      華      民      國    九十二    年      三      月     十三     日
                              最高法院刑事第三庭
                                  審判長法官  董  明  霈
                                        法官  林  茂  雄
                                        法官  王  居  財
                                        法官  張  祺  祥
                                        法官  石  木  欽
      右正本證明與原本無異
                                              書  記  官
中      華      民      國    九十二    年      三      月     十八     日
                                                                      Ｑ


司法院資訊處製作；財團法人民間司法改革基金會備份。
